臺灣高雄地方法院刑事判決             100年度易字第1166號
公  訴  人  臺灣高雄地方法院檢察署檢察官
被      告  李益昌
上列被告因詐欺案件，經檢察官提起公訴（100年度偵字第3963
號），本院判決如下：
    主  文
李益昌幫助犯詐欺取財罪，累犯，處有期徒刑參月，如易科罰金
，以新臺幣壹仟元折算壹日。
    事  實
一、李益昌前於民國97年間因公共危險案件，經臺灣臺中地方法
    院以97年度中交簡字第1715號判決判處有期徒刑2 月確定，
    於97年10月14日易科罰金執行完畢。詎猶不知悔改，明知金
    融機構之存摺、金融卡及密碼，係個人理財之重要工具，為
    個人財產、信用之重要表徵，可預見提供予他人使用，有供
    作財產犯罪用途之可能，而一般人取得他人帳戶存摺之目的
    ，在於取得不法所得款項及掩飾犯行不易遭人追查，竟仍基
    於幫助他人遂行詐欺取財之不確定故意，於99年5 月23日前
    之某日，在高雄市○○路與民生路中央公園附近，將向臺灣
    中小企業銀行興中分行（下稱中小企銀）開立之帳號000000
    00000 號帳戶之存摺、提款卡及密碼等資料（下稱帳戶資料
    ）以新臺幣（下同）2,600 元之價格出售與姓名、年籍均不
    詳之成年人所組成之詐欺集團使用，容任該詐欺集團使用上
    揭金融機構帳戶以遂行犯罪。嗣該詐騙集團成員乃共同基於
    意圖為自己不法所有之犯意聯絡，由某成員在網站上刊登販
    賣「電視」之不實拍賣訊息，適方立德於99年5 月22日下午
    4 時許上網見該訊息後，陷於錯誤而表示購買，並依指示於
    99年5 月23日下午3 時30分許、同日3 時32分許，接續匯款
    8,000 元、9,000 元至李益昌上開帳戶內，旋由詐騙集團成
    員提領一空。嗣因方立德發覺受騙而報警處理，查獲上情。
二、案經方立德訴由臺中市警察局第三分局報告臺灣臺中地方法
    院檢察署呈請臺灣高等法院檢察署檢察長核轉臺灣高雄地方
    法院檢察署檢察官偵查起訴。
    理  由
一、證據能力：按被告以外之人於審判外之陳述，雖不符刑事訴
    訟法第159 條之1 至第159 條之4 之規定，而經當事人於審
    判程序同意作為證據，法院審酌該言詞陳述或書面陳述作成
    時之情況，認為適當者，亦得為證據，刑事訴訟法第159 條
    之5 第1 項定有明文。本件檢察官、被告於本院審判程序時
    ，就本判決所引用被告以外之人於審判外之言詞或書面陳述
    ，均不爭執其證據能力，本院審酌該具有傳聞證據性質之證
    據，其取得過程並無瑕疵，與待證事實具有關聯性，證明力
    非明顯過低，以之作為證據係屬適當，認俱得為證據。
二、上開事實業經被告李益昌坦白承認（本院卷二第13頁），核
    與證人即告訴人方立德於警詢中指訴相符（警卷二第6 頁至
    第7 頁），復有網頁資料、中國信託自動櫃員機交易明細表
    、臺北市政府警察局文山二分局萬盛派出所受理刑事案件報
    案三聯單、受理詐騙帳戶通報警示簡便格式表、內政部警政
    署反詐騙諮詢專線紀錄表、交易明細表、存摺交易往來明細
    查詢、開戶資料附卷可參（警卷二第6 頁至第13頁、第15頁
    至第22頁），足見被告上開自白核與事實相符，應可採信，
    本件事證明確，被告犯行堪以認定，自應依法論科。
三、按刑法上之幫助犯，係對於犯罪與正犯有共同之認識，而以
    幫助之意思，對於正犯資以助力，而未參與實施犯罪之行為
    者而言。如未參與實施犯罪構成要件之行為，且係出於幫助
    之意思提供助力，即屬幫助犯，而非共同正犯。本件被告將
    申設帳戶之資料交付詐欺集團之不詳年籍、姓名之詐欺成員
    使用，雖使該成員得基於詐欺取財之犯意，向被害人施以詐
    術，致使被害人陷於錯誤，匯款至被告提供之上開帳戶，遂
    行其詐欺取財之犯行，惟被告單純提供帳戶供人使用之行為
    ，並不等同於向被害人施以欺罔之詐術行為，且亦無證據證
    明被告有參與詐欺取財犯行之構成要件行為，是揆諸前揭說
    明，核被告所為，係犯刑法第30條第1 項前段、第339 條第
    1 項之幫助詐欺取財罪。被告基於幫助之犯意而為詐欺構成
    要件以外之行為，為幫助犯，酌依刑法第30條第2 項規定減
    輕其刑。按數行為於同時同地或在密切接近之時地實施，侵
    害同一法益，各行為間之獨立性均極為薄弱，依社會一般觀
    念，在時空差距上，難以強行分開；在刑法評價上，以視為
    數個舉動之接續施行，合為包括之一行為予以評價，較為合
    理；從而告訴人遭詐欺而2 次匯款至被告上開帳戶，客觀上
    雖有數行為，然係詐欺集團成員，於密接時、地，基於同一
    機會、方法，本於單一決意，對於同一被害人，侵害同一法
    益陸續完成，應視為數個舉動之接續施行，為接續犯，應僅
    以一罪論。查被告犯有事實欄所載之前科紀錄，有臺灣高等
    法院被告前案紀錄表可按，其於有期徒刑之執行完畢後5 年
    內，故意再犯本件有期徒刑以上之罪，為累犯，應依刑法第
    47條第1 項之規定，加重其刑，並先加而後減之。爰審酌被
    告將帳戶資料提供他人詐欺取財使用，紊亂社會正常交易秩
    序，並使檢警難以追查緝捕，被害人難以追償，助長詐欺歪
    風，被告所造成之危害自非輕微，然犯後坦承犯行，態度尚
    可等一切情狀，量處如主文所示之刑，並參酌前開犯罪情節
    ，諭知如主文所示之易科罰金折算標準。
據上論斷，應依刑事訴訟法第299 條第1 項前段，刑法第339 條
第1 項、第30條第1 項前段、第2 項、第47條第1 項、第41條第
1 項前段，刑法施行法第1 條之1 ，判決如主文。
本案經檢察官黃世勳到庭執行職務。
中    華    民    國   100    年    8     月    19    日
                  刑事第九庭    審判長法  官  鄭詠仁
                                      法  官  黃沛文
                                      法  官  王碧瑩
以上正本證明與原本無異。
如不服本判決應於收受判決後10日內向本院提出上訴書狀，並應
敘述具體理由。其未敘述上訴理由者，應於上訴期間屆滿後20日
內向本院補提理由書(均須按他造當事人之人數附繕本)「切勿逕
送上級法院」。
中    華    民    國   100    年    8     月    19    日
                                      書記官  吳智媚
所犯法條：
刑法第339 條第1 項
意圖為自己或第三人不法之所有，以詐術使人將本人或第三人之
物交付者，處5 年以下有期徒刑、拘役或科或併科1 千元以下罰
金。